ACORDAO-COMPLETO-2524820

ACÓRDÃO 794/2022 ATA 3/2022 - PRIMEIRA CÂMARA

VISTOS, relatados e discutidos estes autos de aposentadoria concedida pelo Tribunal Regional do Trabalho da 17ª Região,
ACORDAM os Ministros do Tribunal de Contas da União, reunidos em sessão da Primeira Câmara, diante das razões expostas pelo Relator, com fundamento nos arts. 71, inciso III, da Constituição Federal, 1º, inciso V, 39, inciso II, e 45 da Lei 8.443/1992, em:
9.1. considerar legal o ato inicial de aposentadoria de interesse da sra. Josilma Pinheiro, ordenando seu registro;
9.2. determinar à Sefip que proceda à imediata autuação e subsequente instrução do ato de alteração da aposentadoria tratada neste processo, cadastrado no sistema e-Pessoal sob o número 109821/2021.

Apreciação, para fins de registro, de aposentadoria concedida pelo Tribunal Regional do Trabalho da 17ª Região.

Primeira Câmara

3. Interessada: Josilma Pinheiro (XXX.083.407-XX).

13.1. Ministros presentes: Walton Alencar Rodrigues (Presidente), Benjamin Zymler (Relator), Vital do Rêgo e Jorge Oliveira.
13.2. Ministros-Substitutos presentes: Augusto Sherman Cavalcanti e Weder de Oliveira.

BENJAMIN ZYMLER

Adoto como relatório o parecer subscrito pela Procuradora-Geral do Ministério Público, Dra. Cristina Machado da Costa e Silva:
	"Versam os autos sobre o ato inicial de aposentadoria de Josilma Pinheiro, no cargo de técnico judiciário do Tribunal Regional do Trabalho da 17.ª Região, com fundamento no artigo 3.º da Emenda Constitucional n.º 47/2005 e vigência a partir de 24/09/2018 - peça n.º 3.
2.	A Secretaria de Fiscalização de Integridade de Atos e Pagamentos de Pessoal e de Benefícios Sociais - Sefip - opina pela ilegalidade e negativa de registro do ato de aposentadoria de peça n.º 3 por haver ato de alteração da concessão em exame que consigna a incorporação de parcelas de quintos relativos a funções comissionadas exercidas no período compreendido entre 08/04/1998 e 04/09/2001, em desconformidade com o que decidiu o Supremo Tribunal Federal no Recurso Extraordinário n.º 638.115/CE (pareceres uniformes de peças n.ºs 11 e 12) .
3.	Ao percorrermos o formulário inicial de peça n.º 3, verificamos não haver irregularidade nas parcelas de quintos incorporados pela inativa. A interessada exerceu funções comissionadas no período compreendido entre 1.º/06/1996 e 1.º/06/1998, o que lhe proporcionou a incorporação de 3/10 de função FC-01, sendo 2/10 obtidos até a edição da Lei n.º 9.527/1997 e 1/10 decorrente de resíduo de função até 10/11/1997, na forma prevista no artigo 5.º da Lei n.º 9.624/1998.
4.	Portanto, consideramos que a concessão de peça n.º 3 está regular, devendo ser considerada legal e ordenado o seu registro.
5.	A irregularidade suscitada pela unidade técnica, concernente à incorporação de quintos pelo exercício de funções exercidas no período de 08/04/1998 e 04/09/2001, deve ser analisada nos autos que apreciarem o ato de alteração de aposentadoria de peça n.º 13, cadastrado no sistema e-Pessoal com o número 109821/2021. Por isso, sugerimos que seja determinada a autuação do formulário de peça n.º 13 e que a Sefip promova a análise da referida concessão à luz do entendimento firmado pelo Supremo Tribunal Federal no RE n.º 638.115/CE.
6.	Ante todo o exposto, com as vênias de estilo por divergir do encaminhamento proposto pela Sefip às peças n.ºs 11 e 12, esta representante do Ministério Público de Contas propõe ao Tribunal que:
	6.1. considere legal e ordene o registro ao ato inicial de aposentadoria de Josilma Pinheiro - peça n.º 9;
	6.2. determine à Sefip que autue o ato de alteração de aposentadoria da interessada, cadastrado no e-Pessoal com o número 109821/2021 (peça n.º 13) e o instrua observando o decidido pelo Supremo Tribunal Federal ao apreciar o Recurso Extraordinário n.º 638.115/CE, que tratou da incorporação de quintos decorrentes do exercício de funções comissionadas entre 8/4/1998 e 4/9/2001."
	É o relatório.

não há.

Procuradora-Geral Cristina Machado da Costa e Silva.

APOSENTADORIA. ATO INICIAL. OBSERVÂNCIA DAS NORMAS DE REGÊNCIA. INCLUSÃO POSTERIOR, NOS PROVENTOS, DE "QUINTOS" DE FUNÇÃO COMISSIONADA EXERCIDA APÓS A EDIÇÃO DA LEI 9.624/1998. INCIDÊNCIA, NA ESPÉCIE, DA DISCIPLINA FIXADA NO ART. 6º, § 2º, DA RESOLUÇÃO 206/2007. LEGALIDADE. REGISTRO. DETERMINAÇÃO.

APOSENTADORIA (APOS)

Secretaria de Fiscalização de Integridade de Atos e Pagamentos de Pessoal e de Benefícios Sociais (Sefip).

Em exame, o título inicial de inatividade da sra. Josilma Pinheiro, ex-servidora do Tribunal Regional do Trabalho da 17ª Região.
2.	A Secretaria de Fiscalização de Integridade de Atos e Pagamentos de Pessoal e de Benefícios Sociais (Sefip) propõe a negativa de registro da concessão em face da existência, na base de dados do sistema e-Pessoal, de ato de alteração incluindo nos proventos "a incorporação de quintos/décimos pelo exercício de função comissionada entre 08/04/1998 e 04/09/2001", alegadamente amparada em decisão judicial transitada em julgado.
3.	O Ministério Público, em divergência, enfatizando "não haver [na concessão inicial ora em exame] irregularidade nas parcelas de quintos incorporados pela inativa", posiciona-se favoravelmente ao registro do ato. Paralelamente, sugere determinação à unidade técnica para que "autue o ato de alteração de aposentadoria da interessada, cadastrado no e-Pessoal com o número 109821/2021 (peça n.º 13) , e o instrua observando o decidido pelo Supremo Tribunal Federal ao apreciar o Recurso Extraordinário n.º 638.115/CE".
4.	Acompanho as conclusões do Parquet, por seus fundamentos.
5.	Com efeito, não tendo sido identificada nenhuma irregularidade no ato inicial de aposentadoria da sra. Josilma Pinheiro, objeto específico deste processo, cumpre deferir o seu registro, como, aliás, estipulado na parte inicial do § 2º do art. 6º da Resolução TCU 206/2007: 
"Art. 6º Ao apreciar os atos sujeitos a registro, o Tribunal: 
.............................................................................................................................................
§ 2º Os atos que estiverem dando ensejo, no momento de sua apreciação de mérito, a pagamentos irregulares, mas que não apresentem inconsistência ou irregularidade em sua versão submetida ao exame do Tribunal, serão considerados legais, para fins de registro [...]".
6.	A falha apontada pela unidade técnica, por sua vez, deverá ser tratada por ocasião da análise do ato de alteração que lhe deu ensejo, já disponibilizado, vale dizer, para apreciação desta Corte. 
	Diante do exposto, voto no sentido de que este Colegiado adote a deliberação que ora submeto a sua apreciação.
TCU, Sala das Sessões Ministro Luciano Brandão Alves de Souza, em 15 de fevereiro de 2022.
BENJAMIN ZYMLER 
Relator